臺灣臺北地方法院刑事判決　　　　　　　　　　　　　九十年度易字第一六四七號
　　公　訴　人　臺灣臺北地方法院檢察署檢察官
　　被　　　告　壬○○
　　　　　　　　己○○
　　　　　　　　乙○○
　　　　　　　　庚○○
　　右四人共同
　　選任辯護人　陳家駿
右列被告等因侵入住宅案件，經檢察官提起公訴（九十年度偵字第一四三六五號），
本院判決如左：
    主  文
壬○○共同無故侵入他人附連圍繞之土地，累犯，處有期徒刑肆月，如易科罰金，以
參佰元折算壹日。
己○○、乙○○、庚○○共同無故侵入他人附連圍繞之土地，各處有期徒刑參月，如
易科罰金，均以參佰元折算壹日。
    事  實
一、壬○○為香港商壹傳媒出版股份有限公司（下稱壹傳媒公司，其出版品為壹週刊
    雜誌）之司機，曾於民國八十六年間因藏匿人犯案件，經本院以八十五年度訴字
    第一四三五號刑事判決判處有期徒刑五月確定，於八十八年九月二十七日易科罰
    金執行完畢。己○○、乙○○、庚○○三位均為壹傳媒公司記者，分別職司文字
    、攝影之工作，於九十年七月一日負責採訪報導總統陳水扁之女陳幸妤與趙建銘
    訂婚過程之相關新聞，故於同日上午九時二十分許，由壬○○駕駛車號ＢＢ－三
    三０九號自用小客車搭載己○○、乙○○、庚○○，一路自臺北市晶華酒店跟隨
    趙建銘之訂婚車隊，沿途拍攝照片。於同日上午十時許，車行至臺北市○○路總
    統玉山寓所大門入口前，明知總統玉山寓所為維護國家元首之居家安全，而依法
    配置有玉山警衛室之警衛人員負責進出人、車之檢查管制，故須經負責安全檢查
    之警衛人員檢查及許可後始得進入總統玉山寓所及其附連圍繞之土地，詎渠等竟
    共同基於犯意之聯絡，於未獲許可之情形下，利用以趙建銘所搭乘車輛為首之六
    部車輛之訂婚車隊已經事先取得許可進入總統玉山寓所之機會，由壬○○將車輛
    駛入訂婚車隊中，致當日執行大門安全檢查之玉山警衛室警衛官辛○○認渠等所
    駕駛之車號ＢＢ－三三０九號自用小客車車輛為事先已經許可之訂婚車隊，未經
    盤查即逕予以放行，而無故侵入總統玉山寓所附連圍繞之土地，嗣經辛○○對第
    七輛欲駛入總統玉山寓所之車輛進行攔檢時，始知悉己○○、壬○○、乙○○、
    庚○○等人侵入之情事，並於前開ＢＢ－三三０九號車輛尚未駛入官邸正房之住
    宅即被盤檢查獲，當場扣得渠等已拍攝之底片七捲及未拍攝之底片二十六捲。
二、案經總統府副侍衛長兼玉山警衛室主任戊○○訴由臺北市政府警察局中正第二分
    局報請臺灣臺北地方法院檢察署檢察官偵查起訴。
    理  由
壹、有關告訴是否合法部分：
    刑法第三百零六條所謂侵入住宅，或不法滯留罪，應以對住宅、建築物有監督權
    者為被害法益，自應由對住宅、建築物有監督權之人依法告訴，最高法院八十四
    年度台非字第四四二號刑事判決要旨參照。查本件告訴人戊○○係總統府侍衛室
    副侍衛長兼總統玉山寓所之玉山警衛室主任，此經告訴人戊○○於本院調查時到
    庭供明在卷（見本院卷第四十二頁），並有總統府華總人二字第八九一００三四
    六七號令文影本附卷可按，依中華民國總統府處務規程第十三條第一項之規定，
    侍衛室掌理有關總統之侍衛、警衛事項，並負責關於總統玉山寓所之警衛安全維
    護及執行事項，且玉山警衛室係依據國家安全組織法所設負責總統與其家屬之安
    全之特種勤務指揮中心，國家安全局組織法第十一條亦定有明文，而訊之告訴人
    戊○○於本院調查時亦到庭陳稱伊係負責所有警衛之工作，其監督範圍包含總統
    府及總統玉山寓所等處，而案發當天伊亦有在官邸內執行職務，總統玉山寓所連
    同圍繞之土地均係伊監督總統及其家人安全之範圍，伊係以玉山警衛室主任之身
    分提起本件告訴等語（見本院卷第四十三頁），是本件告訴人戊○○對於總統玉
    山寓所及其附連圍繞之土地既為有監督權之人，參以首揭判決要旨，自得提起本
    件告訴，合先敘明。
貳、訊據被告壬○○、己○○、乙○○及庚○○（下稱被告等）固均坦承未經許可進
    入總統玉山寓所附連圍繞土地之事實，惟均矢口否認有侵入住居之故意，被告壬○○辯稱：當天依照車子行進方向，如果前面車輛左轉進入官邸的話，伊是要直
    行離開車隊，因為第一輛車向右靠，伊以為車隊要靠邊停，所以才跟著他的方向
    前進，且當時因車速很快，如伊直行的話會撞到交通警察，因此才跟著車隊左轉
    ，後來己○○說開到官邸前面再請求協助，伊只看到警衛以手勢指示前進，並沒
    有一一盤查，故不知要如何靠邊，且當時大門只可供一輛車進入，如伊停在門口
    ，後面車輛會被擋住，伊不希望因此造成不必要困擾，伊就先開進去靠邊停云云
    。被告己○○、乙○○及庚○○均辯稱：因車隊有到台大醫院急診室停留，因此
    導致伊等之採訪車在從台大醫院至總統官邸路程被夾在中間，伊等原先計劃在車
    隊左轉進入官邸時，直走脫離車隊，但車隊突然向右偏向媒體區，導致伊等無法
    以直行方式脫離車隊，且當時有一位交通警察在指揮，伊等擔心直行會撞到他，
    而壬○○說如果車子停下來的話，後面車子會撞上，所以才將車先開到門口，希
    望經由警衛協助脫離車隊云云。辯護意旨略謂：當天車隊駛入官邸前之南昌路上
    時，坐在第一輛車的新郎趙建銘因臨時發現在官邸正對面已設置媒體區供記者拍
    照，趙先生乃臨時起意將車子向右邊靠近和媒體區記者打招呼，但如此使得車行
    方向從本來直行，突然靠右打招呼後迴轉左行入官邸，而非依原來的正九十度左
    轉，而媒體區旁邊站立一位交通警察，依當時之車速是否可臨時煞車在交通警察
    面前停下，頗有疑問，且當時交通警察站立之位置並沒有足夠空間讓被告之車輛
    可靠邊停下，如被告驟然停下，則後面之車輛很可能會跟著停下而撞上被告之車
    輛，所以被告當時完全沒有期待可能性離開該車隊，而不得不緊隨車隊左轉至官
    邸，況且交通警察亦不斷以手勢引導指揮訂婚車隊，而在甫進入官邸門口外又有
    一名安全警衛，亦同樣以手勢引導被告進入，被告之車輛就在此情況下，陰錯陽
    差地挾帶進入官邸，被告並無侵入官邸之犯意。其次，被告當日係在交通警察及
    安全警衛人員手勢引導及指揮之下進入，與刑法第三百零六條之規定係以未經住
    宅或建築物所有人之同意，並在違反其意願之下，以不當的方式進入為構成要件
    不符。再者，被告等不得已進入官邸後，在安全人員尚未發現前，車輛滑行二十
    餘公尺即刻停下，足見被告並無入侵他人住宅之意圖。又被告等人如確有以告訴
    人所指訴之方式混入官邸以拍攝文定過程，被告等應與所有參與文定貴賓一樣穿
    著西裝之正式服飾，然被告等當日穿著皆為Ｔ恤、便服，或短褲便鞋，試想此種
    不登大雅之堂之裝扮如何可以侵入官邸，且被告當天所駕車輛車牌係ＢＢ－三三
    ０九，任何人均知係出租車輛，被告如有意侵入官邸偷拍，自應派遣較體面之車
    輛，由上足證被告始終均無侵入住宅意圖。況總統夫人吳淑珍在九十年七月十八
    日受台灣日報記者採訪時表示，有關壹週刊誤闖官邸一事，安全人員事前便已經
    知道，為避免在門口發生事端，所以先讓被告等之車輛進入官邸後再處理，可見
    總統寓所之安全人員事前早已同意被告之進入云云。
參、本院經查：
（一）有關被告等辯稱渠等所駕駛之車輛因無脫離車隊之期待可能性始進入總統玉山
      寓所乙節：
      查證人即當天總統玉山寓所前執行指揮交通之員警甲○○於本院調查時到庭結
      證稱：「（問：迎娶車輛到達時你站立之位置？）當時迎娶車隊到達時，我要
      指揮，我的位置在南昌路北向南停止線前。」、「（問：當天有無其他車輛？
      ）沒有，因為當天是假日，所以沒有什麼車子，加上媒體有報導總統嫁女兒，
      所以當天南昌路上沒有其他車子，只有迎娶的車子。（問：你是否負責進入玉
      山官邸車輛數目？）不負責，我只負責管制交通，讓北向南車子不要進入，並
      讓南向北車輛進入官邸。」、「（問：南昌路進入官邸前是否可由圓環右側脫
      離迎娶車隊？）可以，他可以直接右轉脫離車隊，也可以左轉進入湖口街，也
      可以在南昌路迴轉。（問：當天如果右轉進入愛國西路車輛多不多？）不多。
      （問：左轉進入湖口街的車輛多不多？）沒有車子。」、「（問：當天愛國西
      路圓環有無車輛管制？）沒有。」等語（見本院卷第九十頁、第九十一頁、第
      九十二頁至九十五頁），另證人即當天在場之攝影記者丙○○於本院調查時證
      稱：「（問：在現場有無其他車輛通過？）沒有印象，當車隊來時，對面車道
      是淨空，當時有交警在指揮交通，我記得在迎親車隊後並沒有其他車輛，車隊
      前也沒有其他車輛。」、「車隊來之前，雙向車道都可以行駛，當時交警是站
      在靠官邸紅磚道上，後來車隊來時，交警就站在馬路中間，吹哨子並舉手，剛
      好當時除迎親車隊外，並沒有其他車輛，所以有無管制車輛南昌路從愛國東路
      行駛我不知道，因為沒有其他的車輛。」、「（問：車隊在行經媒體區有二名
      記者趨前採訪時，車隊速度大約多少？）之前還沒有靠近媒體區搖下車窗之前
      ，車隊是按照一般行車速度，大約四、五十公里前進，後來趙建銘的車輛有向
      右稍微偏向媒體區並搖下車窗時，他的車速幾乎是靜止的。（問：二名記者問
      完後車隊速度？）再慢慢滑行進入官邸，但車速應該沒有一開始靠近媒體區前
      的速度那麼快。」、「（問：車輛進入官邸大門時他們的車速？）有慢慢變慢
      。」等語（見本院卷第一六五頁、第一六六頁、第一六九頁、第一七二頁），
      另經本院當庭播放勘驗告訴人所提出之ＴＶＢＳ電視台於九十年七月一日有關
      本案之新聞報導內容之錄影帶，勘驗結果：「(1)依錄影帶內容所示有記者趨前
      靠近趙建銘的車輛採訪，趙建銘並有搖下車窗向媒體致意，並緩慢左轉駛向玉
      山官邸大門，其他迎親車輛尾隨在後，趙建銘車輛行至官邸大門時有減速，證
      人辛○○有上前確認第一輛車是否趙建銘搭乘（車子並未完全靜止受檢）後，
      隨即放行，其他迎親車輛即尾隨趙建銘之車輛進入官邸，其中被告所駕駛之Ｂ
      Ｂ－三三○九號轎車係在迎親車隊之第五輛，亦尾隨其他迎親車輛進入官邸內
      。(2)趙建銘車輛向媒體致意時，其車速未逾二十公里，其後左轉進入玉山官邸
      大門時，其車速亦未逾二十公里。」（見本院卷第一二六頁），由上揭證人之
      證詞觀之，於斯時在車隊前後既均無其他車輛，且車隊係由南向北自臺北市○○路欲駛入總統玉山寓所，對向車道（即由北向南之車道）則係淨空，被告等
      人倘果有脫離車隊之意，其自可利用趙建銘之車輛行經媒體區並減速至幾乎靜
      止，而車隊亦隨之減速之機會，打方向燈自車隊轉出，抑或於警衛辛○○於總
      統玉山寓所大門前盤查趙建銘所搭乘之第一輛車致整個車隊減速之際，左轉至
      總統玉山寓所旁之臺北市○○街（參本院卷第一一六頁附圖），而均不致造成
      任何行車之危險。況趙建銘之車輛於斯時既因欲向媒體致意之故，而可減速至
      幾近靜止使記者得以趨前採訪（見本院卷第一八四頁、第一八六頁照片），且
      連同被告所駕駛車輛在內之車隊亦隨之配合調整行車動線及速度，此亦有被告
      等人所呈行車路線圖可參（見本院卷第七十四頁），足見訂婚車隊之車輛應已
      保持適當之行車距離與注意，而足確保因應車隊可能隨時減速或停止之行車狀
      況，然被告等捨前開脫離車隊之方式不為，猶選擇跟隨車隊左轉進入總統玉山
      寓所內，其所辯因當時車速過快為免後面車輛撞上或撞及交通警察而無脫離車
      隊之期待可能性云云，顯係事後卸責之詞，殊無足採。
（二）有關被告等辯稱並非刻意混入趙建銘車隊，而係誤入官邸，所以進入官邸大門
      滑行約二十餘公尺後，在安全人員尚未發現前即主動靠邊停下，且渠等當天均
      非穿著正式服裝及所駕車輛又係出租車輛等情，足見被告並無侵入意圖乙節：
  １、查證人即案發當日於總統玉山寓所執行勤務之玉山警衛室警衛官癸○○於警訊
      時證稱：「．．．今（一）日我同事辛○○用無線電通知我，有一部疑是記者
      的車子混入官邸，我立即上盤查，經查車號（ＢＢ－三三０九）號轎車內，後
      座有一男子己○○（經當面指認）先稱他們是蘇菲亞攝影公司的人員，我向他
      要工作證時，程某又改口稱他們是壹週刊的，從『蘇菲亞』公司跟出來的，並
      稱喜事呀！來這裡照相的。．．．」等語（見偵查卷第二十二頁反面），嗣於
      偵查中亦證稱：「．．．，辛○○發現多一部車，通知我，也不確定他們是否
      記者，我發現他們衣著非賓客，且帶有攝影器材，我帶他們至籃球場，我問他
      們是何人，己○○回答是蘇菲雅攝影公司之人，我問他們有否工作證，他才改
      口說是自蘇菲雅跟拍過來，另一位不知名之被告說喜事一樁，想進來拍一拍，
      我回說是私事，我把他們帶至三號（湖口街旁）門，他們至此才表明是壹週刊
      之人。」等語（見偵查卷第九十七頁反面），復於本院調查時到庭結證稱：「
      （問：當時辛○○所呼叫的人是否就是你？）辛○○當時是以無線電通知，所
      以所有服是勤務的人都有聽到。（問：聽到後之處理？）逐車盤查。（問：是
      否現場七部車均一一盤查？）是，因為當時車速很慢，所以我們快跑可以追的
      上車子。」、「（問：如何發現被告的車子？）當時己○○穿短褲，還有帶攝
      影機，其他的人穿著與一般賓客不同，我們當時沒有想到他們是記者，我們請
      他們將車子開到籃球場。、「（問：迎親車隊進入玉山寓所後是不是繼續前進
      ？）是。（問：是不是你拍被告車頂後，被告才將車速放慢？）他們本來就很
      慢，但是拍一下他們就停止。」、「（問：當時你詢問他們身分時，他們如何
      回答？）他們回答是蘇菲亞攝影公司人員。（問：你如何反應？）我問他們有
      無工作證明或相關證明身分之文件。（問：他們如何回答？）他們改口是從蘇
      菲亞攝影公司跟出來的，這是己○○說的。（問：有沒有人跟你說喜事一樁？
      ）是壬○○跟我說：『喜事一樁，所以想進來拍』。（問：他們何時告訴你是
      壹週刊記者？）帶到三號門時。」、「（問：你去拍被告車頂時，當時被告車
      子是否還在迎親車隊中？）是。（問：當時被告車子有無要脫離車隊靠邊停？
      ）沒有。（問：你拍被告車頂時，被告行進路徑是否進入官邸正房？）是。（
      問：當時你拍車子地點離正房多近？）不會超過十公尺，所以我才要把他帶開
      。（問：你查獲被告車子時，被告車子車窗有無搖下來？）車窗是關上的，但
      是從車窗可以看到裡面，但不是很清楚。」等語（見本院卷第一００頁至第一
      ０七頁），由證人癸○○之證詞觀之，被告等駕駛前揭自小客車進入總統玉山
      寓所之大門後並未主動停下，而係大門警衛辛○○因盤查第七輛欲進入大門之
      自小客車而查悉有車輛混入訂婚車隊，並以無線電通知寓所內之包括證人癸○○在內之警衛後，經證人癸○○上前拍打仍尾隨車隊行駛於至官邸正房路徑之
      被告等所駕駛自小客車車頂後，被告等才將車輛停下，且於證人癸○○因見被
      告己○○穿著短褲而查覺有異予以盤查時，被告等仍未立即據實告知係壹週刊
      雜誌之媒體記者身份或表明係誤入官邸之意，復訛稱渠等係蘇菲亞婚紗攝影公
      司之人員，嗣證人癸○○向渠等索取蘇菲雅婚紗攝影公司之工作證未果，並將
      被告等帶至三號門後，被告等始坦承係壹週刊雜誌之記者，被告等所辯係誤入
      官邸云云，不足採信。
  ２、其次，經本院當庭勘驗告訴人所提出之ＴＶＢＳ電視台新聞報導內容錄影帶之
      結果：被告之車輛尾隨其他車隊進入官邸後並未靠邊停止，被告的車輛也沒有
      搖下車窗向門口警衛辛○○作任何表示（見本院卷第一二七頁），且自被告等
      身上所扣得底片沖洗之照片觀之，被告等人駕車進入總統玉山寓所後一直持續
      尾隨車隊拍照，並行駛於車道中間，而絲毫無向路邊停靠之情事（見本院第一
      四０頁、第一四一頁編號九至十二號照片），尤有甚者，被告等當天所駕駛之
      自小客車係插入訂婚車隊之第五輛，且自總統玉山寓所大門入口至官邸正房尚
      有一段相當之距離，而無法直接自大門望及官邸正房之入口，此有公訴人所呈
      自ＴＶＢＳ新聞錄影帶所翻拍之照片附卷可按（附卷外證物袋共三十三張），
      惟自前開被告等進入總統玉山寓所後所拍攝之照片觀之，被告等所駕駛之自小
      客車進入總統玉山寓所大門後，非惟未如渠等所稱向路邊停靠，復持續尾隨拍
      照至車隊之第三輛車（車號為R二－八０二九號）左轉進入官邸正房為止（見
      本院卷第一四二頁、第一四三頁編號第十四至十六號照片），倘被告等果無侵
      入住宅之故意，則渠等自應於警衛辛○○於大門盤查趙建銘所搭乘之第一輛車
      致整個車隊減速之時，立即搖下車窗向警衛辛○○表明係誤入車隊而欲脫離之
      意，焉有默不作聲持續尾隨車隊駛近官邸正房之理，凡此均足徵被告等侵入總
      統玉山寓所之故意甚明。
  ３、至於被告等於當天非穿著正式服裝及所駕車輛係出租車輛乙節，由於被告等人
      於行至總統玉山寓所大門口時並未搖下車窗，業如前述，而車前之擋風玻璃因
      反光之故（此見卷附照片可明），在行車經過之剎那間，實亦無法使人立即看
      清楚車內乘客之衣著樣式或車輛所懸掛之車牌，況訂婚車隊係趙建銘之親友所
      搭乘，警衛辛○○依長官之指示告知訂婚車隊有六輛車，且於確認車隊為首之
      車輛確係趙建銘所搭乘後即可放行六輛車予以禮遇，衡諸常情，辛○○自無於
      確認第一輛車係趙建銘搭乘後，另依訂婚車隊中車輛之款式是否體面或是否出
      租車輛而決定是否再予盤查之可能，再者，被告等本即有意利用警衛基於對訂
      婚車隊之禮遇而未一一盤查之機會進入官邸，自不得於事後執渠等之服裝或車
      輛諉稱其無侵入住宅之故意。
（三）有關被告辯稱被告當日係在交通警察及安全警衛人員手勢引導及指揮之下進入
      ，與刑法第三百零六條之規定係以未經住宅或建築物所有人之同意，並在違反
      其意願之下，以不當的方式進入為構成要件不符乙節：
      查總統玉山寓所係現任總統居住之處所，必經安全警衛人員許可始得進入，參
      以當日於總統玉山寓所對面之紅磚道上設置有媒體區，此亦有被告所製作之現
      場圖及照片附卷可佐（附本院卷第七十四頁、第一八三頁），被告等人自應知
      悉媒體記者於當天倘未經事先許可應不得進入總統玉山寓所內採訪攝影，否則
      即無設置媒體區之必要。其次，證人即案發當日於總統玉山寓所執行門禁管制
      勤務之玉山警衛室警衛官辛○○於本院調查時亦結證稱：「（問：當天共有幾
      輛迎親車子進入玉山寓所？）給我們的指示是有六部車，趙建銘會坐在第一部
  車，看到他就可以放行六部車。（問：結果迎親車隊共有幾部車？）後來有七
      部車要進來。（問：你對第幾輛車作盤檢？）第一跟第七部車盤檢。」、「（
      問：第一部車至第七部車進入官邸時是否有比手勢讓他們進入？）我的手勢是
      持續的，數到第七部車子我就攔下來。」、「（問：當天被告的車子是否夾在
      中間你就讓他進入？）當時時間很短，且車隊有看時間進入，如果一部一部進
      入不合情理，且事先有指示有六部車是迎娶車隊，所以沒有一部一部擋下來。
      （問：你是否在攔下第七部車時才發現被告侵入？）是，我們崗哨也有人發現
      ，車隊中有一部車的車窗沒有搖下來，不知是第四部還是第五部。」、「（問
      ：勤前教育是否看到趙建銘的車子後就放行六輛車？）是。（問：你當初手勢
      目的只是要讓趙建銘迎親車隊進入？）是。」等語（見本院卷第九十六頁至第
      九十九頁），顯見於斯時被告等所駕駛之車輛倘未夾入訂婚車隊之中，必然會
      遭辛○○攔檢盤查而不得進入，而被告等當時因係駕車行駛於訂婚車隊之中，
      交通警察及安全警衛人員之手勢指揮自係針對業已事先獲准進入總統玉山寓所
      之訂婚車隊為之，而非對未受許可之被告等所為，被告等自不得執此而謂彼等
      係經許可而進入總統玉山寓所。
（四）有關被告辯稱依臺灣日報之報載總統夫人吳淑珍在記者採訪時曾表示，有關壹
      週刊誤闖官邸一事，安全人員事前便已經知道部分：
      查臺灣日報九十年七月十九日固曾報載：「吳淑珍也首度透露，有關壹週刊狗
      仔隊『誤闖』官邸一事，其實安全人員事先便已經知道，但為了避免在門口發
      生衝突，所以才先讓其進入再盤查。吳淑珍認為這涉及媒體公平的問題，明明
      許多記者在馬路對面曬太陽等著拍攝，如果有其他媒體可以進去，那其他媒體
      不就是傻瓜嗎？」等內容，此有上開報紙影本附卷可按（見本院卷第一一九頁
      ），惟依上開報載內容觀之，顯見總統夫人吳淑珍女士亦未同意被告等人進入
      總統玉山寓所內，至於安全人員是否事先知悉被告等人欲進入之事，此既非吳
      淑珍女士本人親身經歷之事，自應以當日於總統玉山寓所執行大門門禁管制勤
      務之證人辛○○之證詞為憑，而證人辛○○於當日倘早已知悉並同意被告等人
      欲駕車進入總統寓所，則連同訂婚車隊之六輛車總共應有七輛車，辛○○自無
      另對第七輛車攔檢盤查之理，是尚難僅憑上開報導遽謂被告等人係經許可同意
      而進入總統玉山寓所，另經本院依職權合法傳喚證人即報導上開新聞內容之記
      者丁○○均未到庭，惟本件事證已明，自無另行傳拘該證人之必要，附此敘明
      。
    綜前所述，被告等所辯各節均不足採信，且前開事實亦據告訴人戊○○於警、偵
    訊及本院調查時指訴甚詳，本院依前開事證認定被告等確有為前述犯行，本件事
    證已臻明確，被告等犯行均堪以認定。
肆、論罪科刑：
    按刑法第三百零六條之罪，重在保護個人之住屋權即個人居住之場所有不受其他
    權者侵入留滯其內干擾與破壞之權利，故本罪以未經同意無故進入他人住宅、建
    築物或附連圍繞之土地或船艦為構成要件。所謂無故侵入，係指行為人無權或無
    正當理由，或未得住屋權人之同意，而違反住屋權人之意思，以積極作為或消極
    不作為之方式進入他人之住宅或建築物，至其係公然或秘密、和平抑或強行為之
    ，均非所問。又所謂住宅係指供人住宿之房屋，建築物則係指圍有牆壁，上有屋
    頂，可供居住或其他用途之土地上定著物，至附連圍繞之土地則係指附連或圍繞
    他人住宅或建築物之土地，本件被告等未經許可，無正當理由進入總統玉山寓所
    之附連圍繞土地內，尚未至官邸正房之住宅即被查獲，核被告等人所為，係犯刑
    法第三百零六條第一項無故侵入他人附連圍繞之土地罪。被告四人間具有犯意聯
    絡及行為分擔，應論以共同正犯。末查，被告壬○○前曾於民國八十六年間因藏
    匿人犯案件，經本院以八十五年度訴字第一四三五號刑事判決判處有期徒刑五月
    ，於八十八年九月二十七日易科罰金執行完畢，此有台灣高等法院檢察檢察署刑
    案紀錄簡覆表一紙附卷可參，並經本院依職權調閱八十八年度執助字第八一九號
    執行卷宗查明無訛，其於五年內再犯本件有期徒刑以上之罪，核屬累犯，應依刑
    法第四十七條之規定加重其刑。爰審酌總統之女陳幸妤與趙建銘之訂婚過程，固
    為全國民眾關注之事，惟為提供媒體報導之資訊，並兼顧總統玉山寓所之居住安
    全，已事先設置媒體區供所有媒體拍照攝影，然被告等竟捨此正當之方式不為，
    而以前揭混入車隊之方式侵入現任總統居住之玉山寓所拍照，並擬將照片揭櫫於
    報章雜誌，其所為不惟破壞總統及其家人之隱私及居家安寧，亦對國家元首安全
    維護造成負面影響，更對其他媒體為報導公眾人物之隱私生活所採取之手段造成
    不良之示範，當天並因被告四人侵入總統寓所之犯行，導致訂婚車隊停滯接受盤
    查，此亦有卷附照片可按（見本院卷第一九九頁至第二０三頁），對總統之女陳
    幸妤與趙建銘訂婚程序之進行不無影響，且被告四人於犯罪後猶執前揭情詞否認
    犯行，毫無悔過之意等一切情狀，分別量處如主文所示之刑，並均諭知易科罰金
    之折算標準。
據上論斷，應依刑事訴訟法第二百九十九條第一項前段，刑法第二十八條、第三百零
六條第一項、第四十七條、第四十一條第一項前段，罰金罰鍰提高標準條例第一條前
段、第二條，判決如主文。
本案經檢察官吳建輝到庭執行職務
中      華      民      國    九十一    年      三      月    二十九    日
                                      臺灣臺北地方法院刑事第六庭
          法  官  林  欣  蓉
右正本證明與原本無異。
如不服本判決，應於判決送達後十日內，向本院提出上訴狀。
                                          書記官  陳  泰  寧
中      華      民      國    九十一    年      四      月      四      日
附錄本案論罪科刑法條全文
中華民國刑法第三百零六條
無故侵入他人住宅、建築物或附連圍繞之土地或船艦者，處一年以下有期徒刑、拘役
或三百元以下罰金。
無故隱匿其內，或受退去之要求而仍留滯者，亦同。
